【裁判字號】    99,上訴,613
【裁判日期】    990420
【裁判案由】    違反槍砲彈藥刀械管制條例
【裁判全文】
臺灣高等法院臺中分院刑事判決         99年度上訴字第613號
上  訴  人
即  被  告  乙○○
上列上訴人因違反槍砲彈藥刀械管制條例案件，不服臺灣臺中地
方法院99年度訴字第375號中華民國99年2月24日第一審判決（起
訴案號：臺灣臺中地方法院檢察署98年度偵字第29273號），提
起上訴，本院判決如下：
    主  文
上訴駁回。
    事  實
一、乙○○前於民國95年間，因竊盜案件，經法院判處有期徒刑
    1年2月，嗣經裁定減刑為有期徒刑7月確定，於95年11月8日
    入監服刑，迄96年 8月25日縮短刑期執行完畢。詎其猶不知
    悔改，明知未經主管機關許可不得持有子彈，竟於98年 9月
    中旬，在其友人廖國富（另由臺灣南投地方法院併案審理）
    位於臺中縣大雅鄉○○村○○路○段274之1號3樓住處，基於
    非法持有子彈之犯意，向廖國富索取具殺傷力直徑8.9mm非
    制式子彈1顆，並隨身攜帶而未經許可持有之。嗣於98年10
    月10日乙○○因毒品案件入監執行，經臺灣臺中看守所辦理
    人犯新收作業時，在其身上查獲上開非制式子彈1顆，循線
    始悉上情。
二、案經臺中市警察局第四分局報請臺灣臺中地方法院檢察署檢
    察官偵查起訴。
    理  由
一、按被告以外之人於審判外之陳述雖不符刑事訴訟法第159 條
    之1至之4等四條之規定，而經當事人於審判程序同意作為證
    據，法院審酌該言詞陳述或書面陳述作成時之情況，認為適
    當者，亦得為證據；當事人、代理人或辯護人於法院調查證
    據時，知有刑事訴訟法第159條第1項不得為證據之情形，而
    未於言詞辯論終結前聲明異議者，視為有前項之同意，同法
    第159條之5定有明文。立法意旨在於傳聞證據未經當事人之
    反對詰問予以核實，原則上先予排除。惟若當事人已放棄反
    對詰問權，於審判程序中表明同意該等傳聞證據可作為證據
    ；或於言詞辯論終結前未聲明異議，基於尊重當事人對傳聞
    證據之處分權，及證據資料愈豐富，愈有助於真實發見之理
    念，且強化言詞辯論主義，使訴訟程序得以順暢進行，上開
    傳聞證據亦均具有證據能力。本件同案被告廖國富於偵訊時
    之供述，性質上均屬傳聞證據，檢察官、被告迄本院言詞辯
    論終結前，均未主張有刑事訴訟法第159條第1項不得為證據
    之情形，本院審認上開證據作成時之情況，認應無違法或不
    當情事，與本案待證事實間復具有相當之關聯性，以之作為
    證據應屬適當，依刑事訴訟法第159條之5第2項之規定，均
    有證據能力。
二、按現行刑事訴訟法關於「鑑定」之規定，除選任自然人充當
    鑑定人外，另設有囑託機關鑑定制度。依同法第198條、第
    208條之規定，不論鑑定人或鑑定機關、團體，固均應由法
    院、審判長、受命法官或檢察官視具體個案之需要而為選任
    、囑託，並依第206條之規定，提出言詞或書面報告，始符
    合同法第159條第1項所定得作為證據之「法律有規定」之情
    形。否則所為之鑑定，仍屬傳聞證據。然於司法警察機關調
    查中之案件，為因應實務上，或因量大、或有急迫之現實需
    求，併例行性當然有鑑定之必要者，例如毒品之種類與成分
    、尿液之毒品反應，或者槍彈有無殺傷力等鑑定，基於檢察
    一體原則，得由該管檢察長對於轄區內之案件，以事前概括
    選任鑑定人或囑託鑑定機關、團體之方式，俾便轄區內之司
    法警察官、司法警察對於調查中之此類案件，得即時送請先
    前已選任之鑑定人或囑託之鑑定機關、團體實施鑑定，以求
    時效（法務部九十二年九月一日法檢字第０九二００三五０
    八三號函參照，刊載於法務部公報第312期）。此種由檢察
    機關概括選任鑑定人或概括囑託鑑定機關、團體，再轉知司
    法警察官、司法警察於調查犯罪時參考辦理之作為，法無明
    文禁止，係為因應現行刑事訴訟法增訂傳聞法則及其例外規
    定之實務運作而為。此種由司法警察官、司法警察依檢察官
    所概括選任之鑑定人或囑託鑑定機關、團體所為之鑑定結果
    ，與檢察官選任或囑託為鑑定者，性質上並無差異，同具有
    證據能力（最高法院九十六年度台上字第二八六０號裁判要
    旨參照）。本件公訴人所提出內政部警政署刑事警察局98年
    12月28日刑鑑字第0980174056號鑑定書，依上開說明，應認
    為有證據能力。
三、上揭犯罪事實，業據上訴人即被告（以下稱被告）乙○○坦
    承不諱，核與同案被告廖國富供述情節相符，並有查獲照片
    3張、臺灣臺中看守所政風室98年10月23日中所政字第0980
    700189號函、本署收受贓證物品清單各1份附卷可稽，且有
    非制式子彈1顆扣案可資佐證。又上開扣案之子彈，經送內
    政部警政署刑事警察局以檢視法及試射法之方式鑑驗，鑑驗
    結果為：「送鑑子彈1顆，認係非制式子彈，由金屬彈殼組
    合直徑8.9mm之金屬彈頭而成，經試射，可擊發，認具殺傷
    力」，亦有內政部警政署刑事警察局98年12月28日刑鑑字第
    0980174056號鑑驗書及所附鑑驗照片2張在卷可憑。足徵被
    告之自白與事實相符，堪以採信。被告另辯稱伊不知道該子
    彈有殺傷力云云，然查被告倘不知系爭子彈有殺傷力，衡情
    當視之如敝屣，豈有隨身攜帶之理?是其所辯尚違常理，不
    足採信。是本件事證明確，被告非法持有非制式子彈之犯行
    ，洵堪認定。
四、核被告乙○○之所為，係犯槍砲彈藥刀械管制條例第12條第
    4項之未經許可，持有子彈罪。被告自98年9月中旬起未經許
    可持有上揭子彈，至98年10月10日遭監所查獲時為止，其持
    有子彈之行為，屬持有行為之繼續，應論以一罪。又被告前
    於95年間，因竊盜案件，經法院判處有期徒刑1年2月，嗣經
    裁定減刑為有期徒刑7月確定，於95年11月8日入監服刑，迄
    96年8月25日縮短刑期執行完畢，有臺灣高等法院被告前案
    紀錄表在卷可稽。是被告受有期徒刑之執行完畢，5年以內
    故意再犯本件有期徒刑以上之罪，為累犯，應依刑法第47條
    第1項規定，加重其刑。至本件扣案之非制式子彈1顆，雖係
    槍砲彈藥刀械管制條例第4條第1項第2款所稱之子彈，依同
    條例第5條之規定，非經中央主管機關許可，不得製造、販
    賣、運輸、持有及轉讓，係違禁物。惟業經送鑑定採樣試射
    滅失，爰不予宣告沒收。
五、原審認被告罪證明確，而依上述規定予以論罪，復審酌被告
    犯罪之動機、手段、生活狀況、犯罪所生危險及犯後態度等
    一切情狀，量處被告有期徒刑五月，併科罰金新臺幣二萬元
    ，並諭知易科罰金及易服勞役之折算標準。其認事用法及量
    刑，核無不合。被告上訴意旨略以：伊因一時好奇，接受朋
    友給予之子彈，然無任何歹念，更無用於他途，故請減輕其
    刑云云。惟本院審酌被告有前科，素行不佳，且係累犯，原
    審量處上開刑度，已屬從輕處罰，並無不當，而被告所陳亦
    核無邀獲減科其刑之餘地，是其上訴為無理由，應予駁回。
據上論結，應依刑事訴訟法第368條，判決如主文。
本案經檢察官甲○○到庭執行職務。
中    華    民    國    99    年    4     月    20    日
              刑事第四庭  審判長法  官  洪  耀  宗
                                法  官  劉  登  俊
                                法  官  許  文  碩
以上正本證明與原本無異。
如不服本判決應於收受送達後十日內向本院提出上訴狀，其未敘
述上訴之理由者並得於提起上訴後十日內向本院補提理由書（均
須按他造當事人之人數附繕本）「切勿逕送上級法院」。
                                書記官  郭  蕙  瑜
中    華    民    國    99    年    4     月    20    日

司法院資訊處製作；財團法人民間司法改革基金會備份。
